【裁判字號】    97,消債更,494
【裁判日期】    980513
【裁判案由】    更生事件
【裁判全文】
臺灣板橋地方法院民事裁定          97年度消債更字第494號
聲  請  人  甲○○
代  理  人  李淵聯律師
上列當事人依消費者債務清理條例聲請更生事件，本院裁定如下
：
    主  文
聲請駁回。
聲請費用由聲請人負擔。
    理  由
一、按聲請更生或清算不合程式或不備其他要件者，法院應以裁
    定駁回之，但其情形可以補正者，法院應定期間先命補正，
    消費者債務清理條例第8 條定有明文。又按債務人與金融機
    構協商成立者，不得聲請更生或清算，但因不可歸責於己之
    事由，致履行顯有重大困難者，不在此限；本條例施行前，
    債務人依金融主管機關協調成立之中華民國銀行公會會員辦
    理消費金融案件無擔保債務協商機制與金融機構成立之協商
    ，準用前項之規定，消費者債務清理條例第151 條第5 項、
    第6 項分別定有明文。蓋該債務清償方案係經債務人行使程
    式選擇權而與債權人締結之債務清理契約，其即應受該契約
    之拘束，且消債條例更生之規範目的，係在維持債務人基本
    生活之情況下，於債務人之能力範圍內盡力清償債務，非謂
    債務人得任意利用債務清理程式減輕債務，因此，為避免債
    務人針對已成立之協商方案任意毀諾，濫用更生或清算之債
    務清理程式，須債務人於協商成立後因不可歸責於己之事由
    ，致其無法履行原定清償方案，始例外得依消債條例聲請更
    生或清算。
二、聲請意旨略以：聲請人因有不能清償債務情事，民國95年間
    依「中華民國銀行公會會員辦理消費金融案件無擔保債務協
    商機制」，與最大債權銀行香港上海匯豐銀行（下稱匯豐銀
    行，原中華商業銀行）達成分期還款協議，每月應繳金額新
    臺幣（下同）20,985元。惟因聲請人失業之不可歸責於己事
    由，致履行顯有重大困難，爰請求裁定准予更生等語。
三、經查，本件聲請人前於95年間依金融主管機關協調成立之中
    華民國銀行公會會員辦理消費金融案件無擔保債務協商機制
    ，與最大債權金融機構匯豐銀行達成協商，協議自95年8 月
    起以利率5%，分110 期，每期按月還款20,985元，依各債權
    銀行債權金額比例清償各項債務，至全部清償為止，聲請人
    於96年1 月份毀諾未繳等情，業據本院向匯豐銀行查詢明確
    ，有公務電話紀錄表、還款明細在卷可稽。是本件聲請人向
    本院聲請更生，自須審究其是否有「不可歸責於己事由致履
    行顯有重大困難」之情事。經查：
（一）聲請人95年度之年所得為383,500 元，96年度之年所得為
      363,000 元，此有該2 年度財政部臺灣北區國稅局綜合所
      得稅各類所得資料清單在卷可稽。經換算平均月薪資均在
      30,250元至31,958元之間：【計算式：383,500 元÷12＝
      31,958元（95年度）、363,000 元÷12＝30,250（96年度
      ），元以下四捨五入】，協商成立前後之收入尚屬穩定且
      無重大變動。顯見聲請人於毀諾前後之經濟能力並無明顯
      異動，有依原協商條件履行之能力。
（二）聲請人主張其於協商成立後，因失業之不可歸責於己事由
      ，致無法依原協議履行云云。惟聲請人係於96年12月自明
      淮菸酒有限公司（下稱明淮公司）離職，且係因債務纏身
      ，債權銀行催繳行動頻繁而離職，業據明淮公司向本院陳
      報明確，有該公司97年9 月8 日民事陳報狀附卷足據，此
      亦經聲請人提出由明淮公司開立之員工離職證明書載明（
      見本院卷第22頁）。是聲請人離職既發生在聲請人毀諾（
      96年1 月）後，其失業之事實，顯與聲請人先前之毀諾行
      為無涉，因此亦難認聲請人失業與其毀諾間有因果關係存
      在，聲請人以之據為毀諾之不可歸責事由，洵非有據。再
      參諸聲請人96年度平均月收入為30,250元，堪稱穩定，有
      如前述，則當有繼續依約履行之能力。實則聲請人一旦簽
      訂契約，即應以最大誠意加以履行，其既願與債權銀行達
      成協商並簽訂還款協議書，即不應任意選擇毀諾，聲請人
      執毀諾後始發生之事由主張為其無力清償係有不可歸責於
      己之事由，當屬無據。
（三）又銀行公會針對95年度銀行公會協商案件已毀諾之客戶，
      業已決議可申請「個別協商一致性方案」，即由最大無擔
      保債權銀行依據前置協商清償方案之精神和原則，與債務
      人重新協商議訂符合債務人繳款能力之月付款金額，該方
      案最長為180 期，利率最低為0%。是聲請人如認該清償協
      議之利率、期數有調整之必要俾利其清償，自得再向最大
      無擔保債權銀行申請協商，附此敘明。
四、綜上所述，聲請人主張其毀諾係因不可歸責於己之事由所致
    ，尚難採信，此外聲請人復未提出其他證據證明有何不可歸
    責於己之事由，致履行原協議內容有重大困難情事，是本件
    聲請與消費者債務清理條例第151 條第5 項規定即有不符，
    依上說明，應駁回其更生之聲請，爰裁定如主文。
中    華    民    國    98    年    5     月    13    日
              民事第二庭    法      官     鍾啟煌
上為正本係照原本作成。
如不服本裁定，應於裁定送達後10日內，以書狀向本院提出抗告
，並繳納抗告費新臺幣1,000 元。
中    華    民    國    98    年    5     月    13    日
                            書  記  官     張國仁

司法院資訊處製作；財團法人民間司法改革基金會備份。
